臺灣新竹地方法院民事判決　　　　　　　96年度重訴字第99號
原　　　告　甲○○
　　　　　　丙○○
　　　　　　乙○○
　　　　　　丁○○
上四人共同
訴訟代理人　鍾添錦律師
複 代 理人　戊○○
被　　　告　己○○
　　　　　　　　　　　（現於臺灣新竹監獄執行中）
　　　　　　庚○○
上當事人間請求損害賠償事件，經本院刑事庭移送而來（95年度
交附民字第13號）本院於民國96年7月18日辯論終結，判決如下
：
    主  文
被告己○○應給付原告甲○○新臺幣壹佰壹拾伍萬伍仟貳佰伍拾
元，給付原告丙○○、乙○○、丁○○各新臺幣陸拾貳萬伍仟元
，及均自民國九十五年四月七日起至清償日止，按年息百分之五
計算之利息。
原告其餘之訴駁回。
本判決原告甲○○勝訴部份，於原告甲○○以新台幣肆拾萬元為
被告己○○供擔保後，得假執行。
本判決丙○○、乙○○、丁○○勝訴部份，於原告甲○○丙○○
、乙○○、丁○○各以新台幣新台幣貳拾壹萬元為被告己○○供
擔保後，得假執行。
原告其餘假執行之聲請駁回。
    事實及理由
甲、程序方面
    按民事訴訟法第255條第1項規定：「訴狀送達後，原告不得
    將原訴變更或追加他訴。但有下列各款情形之一者，不在此
    限：三、擴張或減縮應受判決事項之聲明者。」。原告於起
    訴狀繕本送達被告後，將原本請求被告連帶給付之金額總額
    從新台幣（下同）一千零六十五萬元縮減為原告甲○○部分
    請求二百六十三萬零二百五十元，原告丙○○、乙○○、丁○○部分各請求一百五十萬元，揆之上開規定，原告縮減應
    受判決事項之聲明，應予准許。
乙、實體方面
一、原告主張：
（一）原告甲○○係被害人郭然妹之配偶，原告丙○○、乙○○
      、丁○○均係被害人郭然妹之子女。
（二）被告己○○係水泥工人，其父即被告庚○○為水泥包工業
      者，平日渠二人共同至各工地承包水泥工程為業，業務上
      均駕駛被告庚○○所有之車號YH-0451號自用小貨車為謀
      生工具，乃從事業務之人。原告己○○於民國95年2月13
      日下午5時許，在新竹縣湖口鄉美之城眷村附近小吃店與
      彭勝武及劉姓友人共同服用高粱酒後，已達不能安全駕駛
      動力交通工具之程度；復明知自身領用之普通小型車駕駛
      執照，因違規遭監理機關註銷，未依規定重新考領，已屬
      無合格駕駛執照，竟仍駕駛其父庚○○所有之前述自用小
      貨車，沿新竹縣湖口鄉○○路○段由富岡往湖口方向行駛
      。同日18時5分許，行經新竹縣湖口鄉○○路○段47號巷口
      ，應注意車前狀況，隨時採取必要之安全措施，且當時係
      晴天，夜間有照明，路面乾燥無缺陷，亦無障礙物，視距
      良好，並無不能注意之情事。竟疏未注意，貿然通過上開
      路口，致撞擊正在馬路上行走之被害人郭然妹，使被害人
      郭然妹身體受有多處撕裂傷及骨折等傷害；前述自用小貨
      車亦因失控，撞上對向由蔡玄碩所駕駛045—FF號營業用
      大客車。被告己○○見肇事致人受傷後，一時慌張，竟未
      採取救護措施，亦未報警處理並停留在現場等候員警及救
      護人員前來，隨即下車逃逸，被害人郭然妹經送醫救治後
      ，延至同日19時8分許不治死亡。案經原告丙○○訴由新
      竹縣警察局竹北分局報請臺灣新竹地方法院檢察署檢察官
      相驗後偵查起訴，本院判決被告己○○酒後駕車有期徒刑
      三月、過失致死有期徒刑一年二月、肇事逃逸有其徒刑八
      月，應執行有期徒刑二年。
（三）被告庚○○明知被告己○○之駕照已遭吊銷，仍出借前述
      小貨車予被告己○○，終因被告己○○酒後駕車致人死亡
      ，被告庚○○自應與被告庚○○負共同過失致死罪刑責，
      雖公訴人漏未偵查起訴，原告已另行提起告訴，民事賠償
      仍應由被告二人連帶負責。
（四）被告二人依據民法第184條、第185條規定，應負連帶賠償
      責任，原告請求之明細如下：
    (一)喪葬費用：原告甲○○支出六十三萬零二百五十元，有千
      代禮儀公司單據可佐。
    (二)精神慰撫金：
      被害人郭然妹年僅61歲，遽然被告二人共同侵權行為致死
      ，被害人家屬身心遭受之重創，難以言諭，爰請求給付配
      偶即原告甲○○精神慰撫金二百萬元，給付子女即原告丙○○、乙○○、丁○○每人各一百五十萬元精神慰撫金。
（五）為此，聲明如下：
    (一)被告應連帶給付原告甲○○二百六十三萬零二百五十元，
      連帶給付原告丙○○、乙○○、丁○○各一百五十萬元，
      及均自起訴狀繕本送達翌日起至清償日止按年息百分之五
      計算之利息。
    (二)原告各願供擔保，聲請宣告假執行。
二、被告己○○抗辯如下：
    被告對上開車禍確有過失，就原告所提喪葬單據無意見，且
    刑案部分業經臺灣高等法院判決有罪確定，但經濟能力實有
    不足，無法同意原告之請求，惟先前其曾拿出三十萬元給原
    告作為喪葬使用，且汽車強制責任險理賠金一百五十萬元，
    原告亦已領取。至於原告主張被告庚○○知悉並同意其無照
    駕駛車輛一節，則非事實，當天被告庚○○已經出門，但前
    述小貨車之鑰匙掛在廚房牆壁上，其偷偷取下將上開小貨車
    開出去，被告庚○○並不知情，且平常被告庚○○亦未同意
    其使用該小貨車，原告主張被告庚○○亦應負則賠償，不能
    成立。並聲明如下：原告之訴及假執行之聲請均駁回。
三、被告庚○○辯以：
    其年逾70歲，幾年前因腳受傷，多年來均未外出工作，且被
    告己○○之前就因行為不良，其深感氣憤，早在80年間即登
    報聲明與被告己○○脫離父子關係，平日被告二人各自生活
    ，未同居一處，雖被告己○○偶爾會至其住處，但互動不多
    ，原告指稱被告二人共同至各工地承包工程，顯有誤會。又
    因其甚少過問被告己○○事務，根本不知道被告己○○是否
    領有駕照。而前述小貨車平日均由被告庚○○一人使用，習
    慣將鑰匙掛在廚房牆上以方便拿取。本件事故發生當天，被
    告己○○擅自拿取小貨車鑰匙出門，其因不在家中，確實不
    知上情，且車禍發生時，其亦不在現場，原告誤認事實，進
    而追究其刑責，實令其深感冤枉。並聲明如下：原告之訴及
    假執行之聲請均駁回；如受不利判決，願供擔保聲請免為假
    執行。
四、本件行集中審理程序，經整理兩造不爭執之事項及爭點如下
    ：
（一）不爭執之事項：
    (一)被告己○○所犯公共危險等案件之事實經過，如台灣高等
      法院96年交上訴字第28號判決所載。
（二）爭點:
    (一)被告庚○○是否明知被告己○○無照，卻將車號YH-0451
      號自小貨車交由被告己○○駕駛？而應與被告己○○負連
      帶賠償責任？
    (二)原告各人所請求之賠償數額是否於法有據？
五、本院之判斷：
（一）原告主張被害人郭然妹因被告己○○於上揭時地無照酒後
      駕駛前述小貨車，又未注意車前狀況，因而遭受撞擊，送
      醫不治死亡之事實，為被告己○○所不爭執，且經本院調
      閱台灣高等法院96年度交上訴字第28號刑事案卷（內含臺
      灣新竹地方法院檢察署95年度相字第122號相驗卷、95年
      度偵字第1143號偵查卷、本院95年度聲羈字第28號、95年
      度交訴字第15號刑案卷）查核無訛，有附於上開案卷內之
      交通事故調查報告表（一）（二）、道路交通事故初步分
      析研判表、酒精濃度測定記錄表、刑法第185條之3案件測
      試觀察紀錄表、現場照片、湖口仁慈醫院診斷證明書、臺
      灣新竹地方法院檢察署檢察官勘驗筆錄、相驗屍體證明書
      、驗斷書等可稽，堪信屬實。
（二）原告雖又主張被告庚○○明知被告己○○之駕照已遭吊銷
      ，仍出借前述小貨車予被告己○○，而應與被告庚○○負
      連帶賠償負責，然被告二人對此均爭執甚烈。經查，被告
      庚○○於事故當天接受警詢：「你今天因何事至分駐所來
      製作筆錄？」，即稱：「是因為我兒子己○○與人發生車
      禍過失撞死人。」，警員再問：「你兒子於何時？何地？
      將車開出去？」，被告庚○○表示：「我兒子何時將車子
      開出去我不知道，我是回家後才發現車子被他開出去。」
      ，經警又問：「你如何證明該車是你兒子己○○所駕駛？
      」，其稱：「因為我兒子己○○在18時30-40分的時候有
      打電話回家說車子他開出去跟人發生事故，然後我就問他
      事故地點在什麼地方，他告訴我事故地點之後就把電話掛
      了。」（見附於臺灣新竹地方法院檢察署95年度相字第12
      2號卷內之95年2月13日警詢筆錄）。次查，被告庚○○於
      95年2月14日檢察官相驗時亦證稱：其不知道被告己○○
      平日有無飲酒，其係95年2月13日下午6點半接獲電話，方
      知道車子被他開走了，在新竹縣湖口鄉○○路合興加油站
      出事撞到人（見附於臺灣新竹地方法院檢察署95年度相字
      第122號卷內之95年2月14日相驗筆錄）。第查，被告己○○於95年2月15日首次警員詢問時亦稱：其在車禍發生後
      去打公共電話給父親庚○○；同日於羈押庭訊時亦稱：發
      生車禍後打給父親說撞到人了（見附於臺灣新竹地方法院
      檢察署95年度偵字第1143號卷內之95年2月15日警詢筆錄
      、本院95年度聲羈字第28號訊問筆錄）。再查，被告己○○於臺灣高等法院審判程序時供稱：當天因朋友來電邀約
      見面，其才私自開父親庚○○之小貨車出去，當時父親庚○○並不知道其駕駛該車外出（見臺灣高等法院96年度交
      上訴字第28號96年3月28日審判程序筆錄）。經核被告二
      人上開所言，互核相符，又輔以案重初供原則，被告庚○○於第一時間即表明不知小貨車遭被告己○○開走，待被
      告己○○來電後方知發生何事，因而主動前往警局說明，
      且原告並未提出其他積極證據可供佐證被告庚○○係明知
      被告己○○駕照遭吊銷，而仍同意出借前述小貨車，是以
      ，被告所辯被告己○○在未告知被告庚○○、且未取得被
      告庚○○同意之情況下，擅自將前述小貨車開走，尚屬可
      信。從而，被告己○○駕駛該車，繼而發生車禍，造成被
      害人郭然妹死亡之行為，與被告庚○○尚無關聯，尚不得
      僅憑被告庚○○為車主，即認其應負連帶損害賠償責任，
      本件侵權行為人為被告己○○一人，自應由其單獨負損害
      賠償責任。
（三）原告得請求之金額為何：
    (一)按因故意或過失，不法侵害他人之權利者，負損害賠償責
      任，民法第184條第1項前段定有明文。又汽車、機車或其
      他非依軌道行駛之動力車輛，在使用中加損害於他人者，
      駕駛人應賠償因此所生之損害，民法第191條之2前段亦規
      定甚明。再不法侵害他人致死者，對於支出醫療及增加生
      活上需要之費用或殯葬費之人，亦應負損害賠償責任；另
      不法侵害他人致死者，被害人之父、母、子、女及配偶，
      雖非財產上之損害，亦得請求賠償相當之金額；民法第19
      2條、第194條分別定有明文。被告己○○駕駛前述自小貨
      車未遵守交通安全規則，致生本件車禍，造成被害人郭然
      妹死亡，被害人郭然妹之死亡與被告己○○之過失行為間
      ，有相當因果關係，原告四人自得依侵權行為之法律關係
      ，請求被告賠償殯葬費用及精神慰撫金等。
    (二)玆就原告請求之賠償金額是否正當，論述如下：
      (1)殯葬費用：
        原告甲○○支出喪葬費用六十三萬零二百五十元，業據
        提出千代禮儀公司單據一份為證，並為被告己○○所不
        爭執，堪信為真實，惟原告亦自承先前已收到被告己○○支付之三十萬元喪葬費用，是此部分原告甲○○得請
        求之金額為三十三萬零二百五十元。
      (2)精神慰撫金：
        被害人郭然妹為原告甲○○之妻子，為被告丙○○、乙○○、丁○○之母，發生本件車禍時，年僅61歲，原告
        甲○○與其結為夫妻多年，正欲攜手共度餘生，相惜相
        伴，竟遭喪妻之痛，其精神上所受痛苦與折磨難以言諭
        ，而原告丙○○、乙○○、丁○○與母親共處數十年，
        母子、母女感情甚深，數十載之親子情緣卻因被告己○○之過失行為頓時煙消雲滅，其等精神上確遭受極大之
        痛苦。再衡量原告甲○○名下無財產收入，原告丙○○
        、乙○○、丁○○均有薪資所得及不動產，被告己○○
        名下無任何房地、汽車，94年度年收入僅三十四萬餘元
        ，以上有稅務電子閘門財產所得調件明細表可考。又衡
        酌兩造之身分、地位、經濟狀況及原告上開精神上所受
        痛苦之程度等一切情狀，應認原告甲○○之慰撫金以一
        百二十萬元，原告丙○○、乙○○、丁○○之慰撫金各
        以一百萬元為允當，逾此部分，尚嫌過高，不應准許。
        然原告四人自承其因本件車禍已受領汽車責任險理賠金
        一百五十萬元補償金，渠四人平分，每人獲得三十七萬
        五千元。按強制汽車責任保險法規定，汽車交通事故發
        生時，強制責任現理賠金視為損害賠償義務人損害賠償
        金額之一部分，損害賠償義務人受賠償請求時，得扣除
        之。故上開責任保險理賠金既由原告四人平分取得，自
        應於向被告求償時扣除之，是原告四人此部分請求之金
        額應各扣除三十七萬五千元，故原告甲○○此部分請求
        之金額為八十二萬五千元，原告丙○○、乙○○、丁○○此部分請求之金額均為六十二萬五千元。
（四）綜上，原告甲○○本於侵權行為之法律關係，請求被告己○○賠償一百一十五萬五千二百五十元，原告丙○○、乙○○、丁○○各請求被告己○○賠償六十二萬五千元，及
      均自起訴狀繕本送達之翌日即95年4月7日起至清償日止，
      按年息百分之五計算之利息，為有理由，各應予准許。逾
      上開範圍則無理由，均應予駁回。
六、假執行之宣告：
    原告均陳明願供擔保，請求宣告假執行，就其勝訴部分，核
    無不合，茲分別酌定相當擔保金額，予以准許，至於敗訴部
    分，假執行之聲請失其依據，應予駁回。
七、本件為刑事訴訟附帶民事訴訟，自本院刑事庭庭移送而來，
    兩造均未支出訴訟費用，故無訴訟費用之負擔，附此敘明。
中　　華　　民　　國　　96　　年　　8 　　月　　6 　　日
                  民事第一庭    法　官　李珮瑜
以上正本，係照原本作成。
如對本判決上訴，須於判決送達後20日內向本院提出上訴狀。
中　　華　　民　　國　　96　　年　　8 　　月　　6 　　日
                                書記官　朱苑禎
